【裁判字號】    90,上易,315
【裁判日期】    900320
【裁判案由】    賭博等
【裁判全文】
臺灣高等法院臺中分院刑事判決                      九十年度上易字第三一五號
    上  訴  人
    即  被  告  乙○○
    選任辯護人  葉涵德
右上訴人因賭博等案件，不服臺灣臺中地方法院八十九年度易字第三七００號中華民
國八十九年十二月十一日第一審判決（起訴案號：臺灣臺中地方法院檢察署八十九年
度偵字第一四八六四號），提起上訴，本院判決如左：
      主  文
原判決撤銷。
乙○○共同以賭博為常業，處有期徒刑捌月。
扣案之撲克單機拾台（含ＩＣ板拾片）、滿貫大亨貳台（含ＩＣ板貳片）、賓果馬戲
團八人座壹台（含ＩＣ板捌片）、賓果王六人座壹台（含ＩＣ板拾片）、賽馬八人座
壹台（含ＩＣ板捌片）、賭資新台幣萬肆仟元、計分卡壹佰伍拾伍張、員工資料卡
壹本、會員資料卡伍本、機台開分報表肆本，均沒收。
      事  實
一、乙○○基於以賭博為常業之犯意，於民國八十九年六月十日，向案外人吳姿蓉頂
    下位於台中市○○區○○路二段九七號一樓之「亞哥電子遊藝場」，即在該遊藝
    場內公眾得出入之場所擺設賭博性電動機具撲克單機十台、滿貫大亨二台、賓果
    馬戲團八人座一台、賓果王六人座一台、賽馬八人座一台，與不特定人賭博財物
    ，以之為常業，並將該遊藝場改名為「山海關電子遊藝場」。凡到該遊藝場參與
    賭博之人，每天首次以新台幣（下同）一千元兌換二千分，其後則以一千元兌換
    一千分之方式（即以一比一之方式）開分押注，押中者可得倍數不等之分數，未
    押中者則分數遭電動機具吃掉，玩畢依機台顯示之剩餘分數，由店內員工洗分後
    以「再玩卡」（寄分卡）交予賭客，或依賭客要求以每一分兌換一元之比例換取
    現金。乙○○另分別自八十九年八月二日、同年六月七日、同年七月十五日、同
    年七月間起，僱用陳文光、林慶安、陳曉娟、何麗美（以上四人經臺灣臺中地方
    法院分別判處有期徒刑五月、四月、四月、四月確定），在上開遊藝場工作，並
    各自其開始工作時起與乙○○基於以賭博為常業之犯意聯絡，由陳文光、林慶安
    負責招呼客人及兌換賭金，月薪各為二萬五千元、三萬元，陳曉娟、柯麗美負責
    開洗分及打掃之工作，月薪均為三萬元，陳文光、林慶安、陳曉娟、柯麗美並均
    藉此維生以之為常業。嗣於八十九年八月十七日凌晨一時許，適有賭客洪明元、
    何振順、何賢彰、余文凱、張正良、陳龍井、吳俊福、許建宗、張俊祥及張瑞源
    等十人（以上十人均經臺灣臺中地方法院判處罰金四千元確定），在上揭遊藝場
    賭博財物時，為警當場查獲，並扣得撲克單機十台（含ＩＣ板十片）、滿貫大亨
    二台（含ＩＣ板二片）、賓果馬戲團八人座一台（含ＩＣ板八片）、賓果王六人
    座一台（含ＩＣ板十片）、賽馬八人座一台（含ＩＣ板八片）等當場賭博之器具
    、自櫃台與林慶安身上取出供兌換之賭資三萬四千元，及乙○○所有供犯罪所用
    之計分卡一百五十五張、員工資料卡一本、會員資料卡五本、機台開分報表四本
    。
二、案經台中市警察局第四分局報請臺灣台中地方法院檢察署檢察官偵查起訴。
      理  由
一訊據被告乙○○對於右開事實坦承不諱，核與共犯林慶安、陳文光、張正良、洪
    明元、陳龍井、何振順、吳俊福、許建宗等人於警訊、偵查、原審供稱相符，並
    經到現場處理本案之警員張信郎在偵查中結證賭客確實可以贏得之分數兌換現金
    等語屬實，並有現場照片八張、撲克單機十台（含ＩＣ板拾片）、滿貫大亨二台
    （含ＩＣ板貳片）、賓果馬戲團八人座一台（含ＩＣ板捌片）、賓果王六人座一
    台（含ＩＣ板拾片）、賽馬八人座一台（含ＩＣ板捌片）、賭資新台幣三萬四千
    元、計分卡一百五十五張、員工資料卡一本、會員資料卡五本、機台開分報表四
    本扣案可稽，本件事證明確，被告犯行至堪認定。
二、被告乙○○經營「山海關電子遊藝場」擺設電動賭博機具與賭客對賭，顯係恃該
    項收入維生，以之為常業，故核被告乙○○所為，係犯刑法第二百六十七條之常
    業賭博罪。公訴人認被告另涉犯電子遊戲場業管理條例第二十二條之罪，尚有未
    洽，惟因公訴人認此部分與前開賭博罪有牽連犯之裁判上一罪關係，爰不另為無
    罪之諭知，併予明。被告與陳文光、林慶安、陳曉娟、柯麗美四人，就常業賭
    博犯行間，有犯意聯絡及行為分擔，均為共同正犯。原審審理結果，認被告罪證
    明確，予以論科，固非無見。惟按電子遊戲場業管理條例係以管理電子遊戲場業
    ，並維護社會安寧、善良風俗、公共安全及國民身心健康為目的；該條例所稱電
    子遊戲場業，指設置電子遊戲機供不特定人益智娛樂之營利事業；所稱之電子遊
    戲機不得有賭博或妨害風化之設計及裝置，其分類為：益智類、鋼珠類、娛樂類
    等，該條例第一條、第三條、第四條第二項分別定有明文，是業者擺設之電子機
    具係屬賭博類者，根本不符合該條例規定而不得依該條例申請登記，是若業者因
    之而未依該條例規定為登記，因其並非該條例規範之對象，自無依該條例處罰之
    餘地，而屬是否應論刑法賭博罪之範疇。本件被告經營之上開遊藝場內所擺設之
    電動機具均屬賭博性電動機具，縱其曾申請依上開條例為營業登記，亦屬掩護其
    以賭博為常業犯行之方法，並不因之即認其係屬該條例規範之對象，原審認被告
    違反該條例第十五條規定，應依同條例第二十二條處罰，並與前開常業賭博罪論
    以牽連犯，依刑法第五十五條規定從一重之常業賭博罪處斷，即有未洽。被告提
    起上訴，請求減低刑度或諭知緩刑宣告，雖為無理由，惟原判決既有上開可議之
    處，即屬無可維持，應由本院撤銷改判。爰審酌被告犯罪動機、擺設之賭博性電
    動機具數量不少且多屬大型機台，賭客每次開分均以一千元為計算標準，賭注不
    小，助長社會之不良賭風，本應從重判刑，惟念其犯罪後坦承犯行、已有悔意等
    一切情狀，從輕量處如主文所示之刑。扣案之撲克單機十台（含ＩＣ板十片）、
    滿貫大亨二台（含ＩＣ板二片）、賓果馬戲團八人座一台（含ＩＣ板八片）、賓
    果王六人座一台（含ＩＣ板十片）、賽馬八人座一台（含ＩＣ板八片）係當場賭
    博之器具，賭資三萬四千元係在兌換籌碼處之財物，均應依刑法第二百六十六條
    第二項之規定宣告沒收；另計分卡一百五十五張、員工資料卡一本、會員資料卡
    五本及機台開分報表四本等物，係被告乙○○所有供犯賭博罪所用之物，業據被
    告乙○○供承在卷，爰依刑法第三十八條第一項第二款之規定沒收之。
據上論斷，應依刑事訴訟法第三百六十九條第一項前段、第三百六十四條、第二百九
十九條第一項前段、第二十八條、第二百六十七條、第二百六十六條第二項、第三十
八條第一項第二款、罰金罰鍰提高標準條例第一條前段，判決如主文。
本案經檢察官甲○○到庭執行職務。
中       華       民       國   九  十    年     三      月    二十     日
                                臺灣高等法院臺中分院刑事第八庭
                                      審判長法  官  羅  得  村
                                            法  官  劉  榮  服
                                            法  官  陳  賢  慧
右正本證明與原本無異。
不得上訴。
                  書記官  廖  次  芬
中       華       民       國   九  十    年     三      月   二十二    日
附錄論罪科刑法條：
刑法第二百六十七條：以賭博為常業者，處二年以下有期徒刑，得併科一千元以下罰
                    金。（罰金部分依罰金罰鍰提高標準條例提高為十倍）。
                                                                        Ｋ


司法院資訊處製作；財團法人民間司法改革基金會備份。
